臺灣高雄地方法院民事判決　　　　　　　95年度訴字第3704號
原　　　告　丁○○○
被　　　告　甲○○
訴訟代理人　乙○○
上列當事人間損害賠償事件，經本院於民國96年4 月23日言詞辯
論終結，判決如下：
    主      文
被告應給付原告新臺幣貳萬壹仟貳佰壹拾元，及自民國九十五年
四月十九日起至清償日止，按週年利率百分之五計算之利息。
原告其餘之訴駁回。
訴訟費用由被告負擔百分之二，餘由原告負擔。
本判決第一項得假執行。惟被告如於假執行程序實施前，以新臺
幣貳萬壹仟貳佰壹拾元為原告預供擔保，得免為假執行。
原告其餘假執行之聲請駁回。
    事實及理由
一、本件原告起訴主張：原告與被告之住處僅一巷之隔，然被告
    竟在家中架設噴灑液體之裝置，長期向原告住處噴灑有害液
    體，造成原告及其子女之身體不適、精神不寧，而原告之房
    屋亦因受該有害液體長期侵蝕而有毀損之情形。另被告亦經
    常以言語誹謗原告，雙方並曾因此而發生爭吵。嗣被告於民
    國94年8 月16日上午9 時許，在高雄縣大樹鄉○○村○○路
    100 巷口，因細故出手毆打原告，致原告受有左顳部、左臉
    頰挫傷血腫、左上胸部挫傷併瘀青等傷害，因之受有：(一)因
    上開傷害至鴻慶醫院就診8 次，支出新臺幣（下同）2,710
    元，至吳文禮診所就診7 次，支出560 元，至吳文豪診所就
    診支出800 元，至啟泰醫院就診支出150 元，至新安中藥店
    就診支出1,530 元，另自行購買西藥愛B 斯康2 盒560 元，
    以上合計支出醫藥費6,310 元。(二)精神上損害賠償：1,200,
    000 元，合計1,206,310 元之損害。為此，爰依侵權行為之
    法律關係提起本訴，並聲明請求判決：(一)被告應給付原告1,
    206,310 元，及自起訴狀繕本送達之翌日起至清償日止，按
    週年利率5%計算之利息；(二)願供擔保請准宣告假執行。
二、被告則到院以：否認有毆打原告及對原告噴灑農藥之行為，
    在刑事案件偵查及審理期間，亦未曾自承有毆打原告之舉，
    且被告年事已高，復罹患有退化性關節炎，不可能毆打原告
    ，又案發當時承辦員警謝聲綺於刑事案件調查時已證稱原告
    至警局時，臉部及胸部並無明顯外傷等語，故不知原告之傷
    害從何而來。又因原告有被害妄想症，原告的鄰居都有被原
    告誣告的事實，故原告所述不實等語，以資抗辯，並聲明：
    (一)原告之訴駁回；(二)如受不利之判決，願供擔保請准宣告免
    為假執行。
三、按因故意或過失不法侵害他人之權利者，負損害賠償責任。
    另不法侵害他人之之身體、健康、名譽、自由、信用、隱私
    、貞操，或不法侵害其他人格法益而情節重大者，被害人雖
    非財產上之損害，亦得請求賠償相當之金額。民法第184 條
    第1 項前段及第第195 條第1 項前段分別定有明文。因被告
    否認曾有傷害原告之事實，則本件原告之請求有無理由，其
    爭點即在於：(一)被告有無於94年8 月16日上午9 時許，毆打
    原告並致原告受有上開傷害之事實？(二)原告所請求之金額有
    無理由？茲分述本院之判斷如下：
（一）就被告有無於95年8月16日毆打原告成傷之部分：
    (一)查原告主張遭被告於上開時地予以毆打而成傷之事實，業
      據原告於刑事傷害案件偵、審及本院審理時陳述明確，原
      告就被告於何時地、如何對之傷害之相關重要事項，均已
      具體陳述；又原告所述遭被告毆打後而受有前揭傷勢乙節
      ，則有鴻慶醫院分別於94年11月7 日、94年12月13日出具
      原告於案發當日就診之診斷證明書、驗傷診斷書各1 紙在
      卷可稽（分別見警卷第10頁、94年度偵字第27387 號偵查
      卷宗第8 頁）。
    (二)被告雖稱其年事已高，且罹患退化性關節炎，不可能毆打
      原告云云，惟據證人即原告受傷後之治療醫師丙○○於本
      院審理期間，來院證稱：依被告現場之狀況（即本院96年
      1 月15日言詞辯論期日開庭時）仍應有可能毆打原告等語
      （見本院卷第65頁），則被告此部分之辯詞，自無可採之
      處。
    (三)又證人即案發當日承辦本件傷害案件之警員謝聲綺雖於刑
      事案件審理時證稱：告訴人（即原告）至派出所報案時，
      未見其臉部或胸部有紅腫、淤青等明顯外傷云云；然查，
      原告所受傷害，依上揭診斷證明書所載，為「左顳部挫傷
      血腫約8 ×7 公分、左臉頰挫傷性血腫約9 ×8 公分、左
      胸部挫傷併瘀青約6 ×7 公分」，均屬挫傷、血腫、淤青
      等傷害，衡諸常情，此等傷害於甫受傷後，並不致立即呈
      現，須間隔相當時間始會浮顯於皮膚上，證人丙○○醫師
      亦證稱：傷勢可能在遭打擊後立刻出現，也可能會在幾小
      時後出現，而非專業之人看到原告，能否明顯知悉原告受
      有外傷，還要看是否有仔細在看等語（見本院卷竹及64、
      65頁），故縱證人謝聲綺於刑事案件審理中為上揭證述，
      亦不能為被告有利之認定。
    (四)再觀諸上開驗傷診斷書之檢驗日期欄所載，原告係於94年
      8 月16日上午9 時許前往該醫院就醫診斷驗傷，而與前述
      本案傷害行為之時間，相隔甚近；又原告於刑事案件偵、
      審時所為陳述遭被告毆打之情況而可能導致之傷害，與上
      開診斷證明書上所載原告受有之傷害亦大致相符；證人謝
      聲綺於刑事案件審理時，亦證稱：「... 告訴人（即原告
      ）就到派出所，說被告打她臉頰，我說看不出有傷害痕跡
      ，並且露出胸部讓我查看，聲稱有受傷。... 」等語（見
      本院95年度簡上字第278 號刑事簡易第二審傷害卷宗第54
      頁），核與上述診斷證明書所載原告左胸部確受有挫傷併
      瘀青之傷害相符，足見診斷證明書載述原告所受之傷勢，
      應確係由被告上開傷害行為所致，且益徵被告確有傷害原
      告之行為甚明。此外，再佐以被告於刑事案件偵查中供稱
      ：告訴人（即原告，下同）罵伊，持拖鞋毆打伊，伊因曾
      搶下告訴人之拖鞋，嗣告訴人隨即又抄起磚頭砸向伊臀部
      ，有拉扯大約不到5 分鐘等語（見臺灣高雄地方法院檢察
      署94年度偵字第27387 號偵查卷宗94年12月15日訊問筆錄
      ），可知當時被告與原告之間確有嚴重衝突存在，更見被
      告所以於雙方拉扯衝突時傷害原告，並非無因，亦得佐證
      被告確有傷害原告之舉，並導致原告受有上揭傷害。
    (五)綜上，被告既確有傷害原告，並導致原告受有上開傷害，
      原告依民法第184 條第1 項前段及194 條第1 項之規定，
      請求損害賠償，即屬有據。
（二）就被告請求之金額有無理由部分：
    (一)醫藥費部分：依前所述，被告既確有毆打原告，致原告受
      有上開傷害之事實，對原告因而所支出必要醫療費用，自
      應負損害賠償之責。原告主張其遭被告毆打後，陸續至鴻
      慶醫院、吳文禮診所、吳文豪診所、啟泰醫院、新安中藥
      店就診，合計支出醫療費用5,750 元，並購買西藥愛B 斯
      康兩盒560 元，共計支出醫藥費6,130 元等情，業據其提
      出醫療費用收據26紙（附本院95年度簡上附民字第21號卷
      第10頁、第16頁至第23頁）為憑。然查：
    １其中原告所提鴻慶醫院就診之費用單據合計為2,860 元部
      分，因診斷證明書費用1,500 元之部分，尚難認為係屬賠
      償本件損害之必要費用，自應予以扣除；另94年8 月16日
      施打腦針150 元之部分（均見本院95年度簡上附民字第21
      號卷第16頁），應為同日所支付之費用之一，有94年8 月
      16日健保藥品明細暨收據在卷可佐（本院95年度簡上附民
      字第21號卷第17頁），是不應重複計算，而原告其餘至鴻
      慶醫院治療之部分，因均與本件傷害有關，此經鴻慶醫院
      函復明確（見本院卷第118 頁），故原告此部分可請求之
      金額應為1,210 元，逾此部分之請求，為無理由。
    ２至原告另請求啟泰醫院就診費用部分，經本院向啟泰醫院
      函查之結果，啟泰醫院回覆稱該次就診雖原告主訴為頭痛
      ，惟經理學檢察，並無與頭痛有相關之不正常現象（見本
      院卷第94頁），佐以原告至啟泰醫院就醫時，為94年12月
      17日，距本件侵權行為發生之時間已逾4 月，客觀上應與
      本件傷害無關，故原告此部分之請求（150 元之部分），
      並無理由不應准許。
    ３另原告其中所主張新安中藥店就診費用1,530 元之部分，
      原告就此部分亦未提出相關單據，兼以在該中藥店為原告
      治療之人並無醫師執照，此亦經原告陳明在卷（本院卷第
      12頁），此部份之費用，自不應准許。至原告另主張其因
      上開傷害所需，而支出購買西藥愛B 斯康兩盒560 元，惟
      經證人即原告至鴻慶醫院求診時之主治醫師丙○○到庭結
      證：「愛B 斯康非屬治療傷勢所必要，而是屬於保養品之
      類的藥物，而我們醫院也沒有開立這些藥物給原告使用。
      」等語（見本院卷第64頁），故原告此部分之請求，亦乏
      理由。
    ４其餘原告至吳文豪醫院及吳文禮醫院求診之部分，因至此
      二處醫療院所求診之時間，均已逾本件侵權行為相當之時
      間，甚至有逾半年以上者，且至吳文禮醫院求診之部分，
      係因主訴飲水被下毒的被害妄想，以及下背痛等，有吳文
      禮醫院之診斷證明書1 份在卷可憑（本院卷第103 頁），
      以前開被告侵害原告之態樣及所造成原告之傷害，客觀上
      應非本件侵權行為所造成之損害，是原告此部分之請求，
      亦不應准許。
    ５綜上，本件原告得請求之醫藥費用為1,210 元，逾此部分
      之請求，為無理由而應予駁回。
    (二)精神慰撫金部分：按精神慰撫金之酌定，除原告所受之傷
      害程度外，尚應審酌兩造之身份地位、學識經歷、財產狀
      況、痛苦程度等節以定之。查原告為初中畢業，目前無業
      ，名下有房屋1棟、建地1筆，被告國小畢業，目前無業，
      此有兩造警詢筆錄所附年籍資料及原告所提出之財政部臺
      灣省南區國稅財產歸屬資料清單在卷可稽。本院審酌原告
      因被告上開傷害行為所受傷害僅為左顳部、左臉頰挫傷血
      腫、左上胸部挫傷併瘀青，復原時間不長，及兩造之學歷
      、經濟能力等一切情形，認原告請求被告賠償精神慰撫金
      1,200,000 元，尚屬過高，應以20,000元為適當，逾此部
      分之請求，不應准許。
    (三)綜上，原告因被告上開傷害行為得請求被告賠償之金額為
      21,210元（計算式為1,210+20,000＝21,210）。
四、綜上所陳，原告本於侵權行為之法律關係，請求被告給付21
    ,210 元 ，為有理由，應予准許。逾此部分之請求，為無理
    由，應予駁回。
五、因本件所命被告給付之金額未逾500,000 元，爰依民事訴訟
    法第389 條第1 項第5 款之規定，依職權宣告假執行。而被
    告亦陳明願供擔保，請准宣告免為假執行，經核於法並無不
    合，爰酌定相當之金額准許之；至於原告敗訴之部分，其假
    執行之聲請即失所附麗，自應一併予以駁回。
據上論結，本件原告之訴為一部為有理由，一部無理由，依民事
訴訟法第79條、第389 條第1 項第5 款、第392 條第2 項，判決
如主文。
中　　華　　民　　國　　96　　年　　 5　　月　  7 　　日
                  民事鳳山分庭法　官　李怡諄
正本係照原本作成。
如不服本判決，應於送達後20日內，向本院提出上訴狀並表明上
訴理由，如於本判決宣示後送達前提起上訴者，應於判決送達後
10日內補提上訴理由書（須附繕本）。
中　　華　　民　　國　　96　　年　　 5　　月　  7 　　日
                              書記官　林豐富
